臺灣臺中地方法院小額民事判決
111年度豐小字第889號
原      告  臺灣產物保險股份有限公司台中分公司

法定代理人  廖原益  
訴訟代理人  方建閔    （兼送達代收人）

被      告  游志模  

上列當事人間請求侵權行為損害賠償（交通）事件，本院於民國
111年10月18日言詞辯論終結，判決如下：
    主      文
被告應給付原告新臺幣7,391元，及自民國111年9月9日起至清償
日止，按年息百分之5計算之利息。
原告其餘之訴駁回。
訴訟費用新臺幣1,000元，由被告負擔新臺幣500元，餘由原告負
擔。
本判決第一項得假執行。
    事實及理由
一、原告主張：被告於民國111年1月9日19時38分許，駕駛車牌
    號碼000-0000號自用小客車（下稱被告車輛），沿臺中市豐
    原區豐原大道3段內側車道往田心路2段方向行駛，行經豐原
    大道3段215號前時，因行駛時無故煞停，致行駛於被告車輛
    後方、由原告承保、訴外人陳淑美所有，並由訴外人陳星翰
    駕駛之車牌號碼0000-00號自用小客車（下稱系爭車輛）與
    被告車輛發生碰撞（下稱系爭事故），造成系爭車輛受損，
    經送修系爭車輛，支出修理費新臺幣（下同）40,722元，原
    告業已保險契約賠付，爰依保險法第53條及侵權行為之法律
    關係，請求被告賠償原告14,782元（已扣除折舊）等語，並
    聲明：被告應給付原告14,782元，及自起訴狀繕本送達翌日
    起至清償日止，按年息百分之5計算之利息。
二、被告則以：訴外人陳星翰駕駛系爭車輛未保持安全距離且一
    直逼車，由後方撞及被告車輛，亦有過失，是被告雖就系爭
    事故有過失，然僅應負擔百分之50之肇事責任等語，資為抗
    辯。並聲明：原告之訴駁回。
三、本院得心證之理由：
  ㈠原告主張被告於上揭時、地駕駛自用小客車，因行駛時無故
    煞停，使行駛於被告車輛後方之系爭車輛與其發生碰撞，造
    成系爭車輛受損，經送修系爭車輛，原告業依保險契約支出
    修理費用40,722元之事實，業據原告提出臺中市政府警察局
    道路交通事故當事人登記聯單、道路交通事故現場圖、任意
    險理賠計算書、鼎晉益企業有限公司估價單、臺中九和-九
    和沙鹿廠結帳工單、系爭車輛受損照片、電子發票證明聯、
    統一發票及系爭車輛行車執照等件為證（見本院卷第19至39
    頁）。並經本院向臺中市政府警察局豐原分局調取系爭事故
    相關資料（見本院卷第43至71頁），核閱屬實。被告對此亦
    不爭執，僅辯稱系爭車輛駕駛人亦有過失。是原告此部分主
    張，堪信為真實。
　㈡按因故意或過失，不法侵害他人之權利者，負損害賠償責任
    ；汽車、機車或其他非依軌道行駛之動力車輛，在使用中加
    損害於他人者，駕駛人應賠償因此所生之損害；不法毀損他
    人之物者，被害人得請求賠償其物因毀損所減少之價額，民
    法第184條第1項前段、第191條之2前段及第196條分別定有
    明文。次按汽車除遇突發狀況必須減速外，不得任意驟然減
    速、煞車；汽車在同一車道行駛時，除擬超越前車外，後車
    與前車之間應保持隨時可以煞停之距離，道路交通安全規則
    第94條第2項前段、第94條第1項亦定有明文。
　㈢經查，被告駕駛車輛行駛於系爭車輛前方，於系爭事故發生
    時，被告車輛前方並無其他車輛煞停或任何異狀，然被告卻
    無故驟然於車道上減速、煞車，致後方由訴外人陳星翰駕駛
    之系爭車輛與其車輛發生碰撞，有道路交通事故現場圖及系
    爭車輛行車紀錄器錄影畫面截圖在卷可稽（見本院卷第47頁
    、第135至140頁），足認被告行駛於系爭事故地點時有任意
    驟然減速、煞車之過失，且被告之過失行為與系爭車輛受損
    間有相當因果關係，被告自應負侵權行為損害賠償責任。另
    參訴外人陳星翰於系爭事故發生後警詢時稱，伊原本開車沿
    豐原大道3段內車道直行，在事故地點遭對方車輛閃大燈，
    伊切至外車道先讓對方車輛過後，伊再切回內車道閃大燈，
    此時對方突然急煞車，導致依撞上等語，顯見訴外人陳星翰
    駕駛系爭車輛跟隨在被告車輛之後時，並未保持適當之安全
    距離乙情，有A3類道路交通事故調查紀錄表及系爭車輛行車
    紀錄器錄影畫面截圖在卷可佐（見本院卷第51頁、第135至1
    40頁），足認訴外人陳星翰就系爭事故之發生亦有過失。是
    被告與訴外人陳星翰就系爭事故之發生均有責任，本院斟酌
    被告與訴外人陳星翰就系爭事故具有前揭過失、雙方原因力
    之強弱及過失之輕重結果，認被告及訴外人陳星翰均為肇事
    主因，各應負50％之肇事責任。
　㈣而民法第196條所謂因毀損減損之價額，得以修復費用為估定
    之標準，但以必要者為限，例如修理材料以新品換舊品應予
    折舊，最高法院79年度第9次民庭會議決議闡釋甚明。本件
    被告既過失不法毀損系爭車輛，已如上述，是揆諸前開規定
    ，自應負侵權行為損害賠償責任，則原告以修復金額作為賠
    償金額，自屬有據。又系爭車輛之零件修理既係以新零件更
    換被損之舊零件，是依上說明，自應將零件折舊部分予以扣
    除。查系爭車輛送修須支出修理費用40,722元，其中零件費
    用28,822元、工資8,200元、烤漆費用3,700元，此有原告提
    出之估價單、電子發票證明聯及統一發票附卷可稽（見本院
    卷第25至27頁、第37頁）。而依行政院所頒「固定資產耐用
    年數表」及「固定資產折舊率表」之規定，自用小客車之耐
    用年數為5年，依定率遞減法每年折舊千分之369，而實際使
    用年數逾耐用年數，其最後1年之折舊額，加歷年折舊累計
    額，總和不得超過該資產成本原額之10分之9。再參照卷附
    之系爭車輛行車執照影本，其上載明該車係於100年4月出廠
    （見本院卷第39頁，未載日故以15日計算），直至111年1月
    9日系爭事故發生日止，實際使用日數已逾5年。因此，系爭
    車輛依此方式核算扣除折舊額後，得請求之零件修理費為2,
    882元（計算式：28,822×1/10＝2,882，元以下四捨五入），
    再加計工資及烤漆費用後，則系爭車輛之必要修理費合計為
    14,782元(計算式：2,882＋8,200＋3,700＝14,782)。
　㈤再按損害之發生或擴大，被害人與有過失者，法院得減輕賠
    償金額，民法第217條第1項有明文規定。上開規定係為促使
    被害人對於自己生命、身體之安全，盡其應盡之注意義務，
    避免或減少危險或損害之發生，以求當事人間之公平。所謂
    被害人與有過失，即被害人之行為助成損害之發生或擴大，
    就結果之發生為共同原因之一，行為與結果有相當因果關係
    ，即足當之。本院認就系爭事故發生之過失責任，應以被告
    及訴外人陳星翰各負擔50％肇事責任，有如前述。依此計算
    ，被告應賠償之金額，當應依比例酌減為7,391元（計算式
    ：14,782×0.5＝7,391，元以下四捨五入）。
　㈥又按，被保險人因保險人應負保險責任之損失發生，而對於
    第三人有損失賠償請求權者，保險人得於給付賠償金額後，
    代位行使被保險人對於第三人之請求權，但其所請求之數額
    ，以不逾賠償金額為限，保險法第53條第1項規定甚明。又
    損害賠償祇應填補被害人實際損害，保險人代位被害人請求
    損害賠償時，依保險法第53條第1項規定，如其損害額超過
    或等於保險人已給付之賠償金額，固得就其賠償之範圍，代
    位請求賠償，如其損害額小於保險人已給付之賠償金額，則
    保險人所得代位請求者，應祇以該損害額為限，亦經最高法
    院65年台上字第2908號判例闡釋甚明。查本件原告因承保之
    系爭車輛遭被告過失不法毀損，固已給付賠償金額40,722元
    予被保險人，但因系爭車輛被保險人就系爭車輛實際得請求
    被告賠償之金額僅7,391元，已如前述，則原告得代位請求
    賠償者自僅以上開金額為限。
　㈦末按給付無確定期限者，債務人於債權人得請求給付時，經
    其催告而未為給付，自受催告時起，負遲延責任。其經債權
    人起訴而送達訴狀，或依督促程序送達支付命令，或為其他
    相類之行為者，與催告有同一之效力，民法第229條第2項定
    有明文。又遲延之債務，以支付金錢為標的者，債權人得請
    求依法定利率計算之遲延利息。但約定利率較高者，仍從其
    約定利率。應付利息之債務，其利率未經約定，亦無法律可
    據者，年息為百分之五，民法第233條第1項、第203條亦有
    明文。本件原告行使對被告之損害賠償金錢債權，核屬無確
    定期限之給付，既經原告起訴而起訴狀繕本於111年8月29日
    寄存送達（於111年9月8日發生效力），有送達證書在卷可
    憑（見本院卷第99頁），被告迄未給付，當應負遲延責任。
    是原告請求自起訴狀繕本送達被告翌日即111年9月9日起至
    清償日止，按年息百分之5計算之法定遲延利息，核無不合
    。
四、綜上所述，原告依侵權行為及保險代位之法律關係，請求被
    告給付7,391元，及自111年9月9日起至清償日止，按年息百
    分之5計算之利息，為有理由，應予准許；逾此部分之請求
    ，則無理由，即應駁回。
五、本判決就原告勝訴部分，係依小額訴訟程序所為被告敗訴之
    判決，依民事訴訟法第436條之20規定，就原告勝訴部分，
    應依職權宣告假執行。
六、訴訟費用負擔之依據：民事訴訟法第436條之19第1項、第79
    條。
中　　華　　民　　國　　111 　年　　10　　月　　31　　日
                  豐原簡易庭    法  官  廖弼妍
如不服本判決，應於判決送達後20日內，以判決違背法令為理由
，向本院提出上訴狀並表明上訴理由（上訴理由應表明：一、原
判決所違背之法令及其具體內容；二、依訴訟資料可認為原判決
有違背法令之具體事實），如於本判決宣示後送達前提起上訴者
，應於判決送達後20日內補提上訴理由書（須附繕本）。
以上為正本係照原本作成。　　　　　　　　　
中　　華　　民　　國　　111 　年　　10　　月　　31　　日
                                書記官  陳貴卿